臺灣高雄地方法院刑事判決　　　　　100年度交簡上字第168號
上　訴　人
即　被　告　程擎天
上列上訴人因公共危險案件，不服本院高雄簡易庭中華民國100
年6月23日100年度交簡字第2549號所為第一審判決（聲請簡易判
決處刑書案號：臺灣高雄地方法院檢察署100年度偵字第14426號
），提起上訴，本院管轄之第二審合議庭判決如下：
    主    文
上訴駁回。
    犯罪事實
一、程擎天於民國100年4月27日晚間21時許，在高雄市○○區○
    ○街社區主委住處飲用高梁酒後，明知已不能安全駕駛動力
    交通工具，竟仍於當日晚間23時30分許，酒後騎乘車牌號碼
    HR3- 032號普通重型機車，沿高雄市○○區○○街由北往南
    方向行駛，行經該路203 號前時，因不勝酒力，不慎撞上李
    東駿停放在該處之車牌號碼SP-4938 號自用小客車，為警據
    報至現場處理，並測試程擎天呼氣之酒精濃度為每公升0.61
    毫克，始查知上情。
二、案經高雄市政府警察局鳳山分局報告臺灣高雄地方法院檢察
    署檢察官聲請簡易判決處刑。
    理    由
壹、有關於證據能力部分：
一、按被告以外之人於審判外之陳述，經當事人於審判程序同意
    作為證據，法院審酌該言詞陳述或書面陳述作成時之情況，
    認為適當者，亦得為證據；當事人、代理人或辯護人於法院
    調查證據時，知有上開刑事訴訟法第159條第1項不得為證據
    之情形，而未於言詞辯論終結前聲明異議者，視為有前項之
    同意，刑事訴訟法第159條之5亦規定甚詳。經查，本案下列
    使用之高雄市政府警察局舉發違反道路事故調查報告表（一
    ）、（二）、道路事故談話紀錄表、車輛詳細資料報表、證
    號查詢機車駕駛人等書面陳述，檢察官、上訴人即被告程擎
    天（下稱被告）對上開證據之證據能力均陳明同意作為證據
    （見本院卷第22頁），本院審酌該等證據之取得過程並無瑕
    疵，與本案待證事實間復具有相當之關聯性，以之為本案證
    據尚無不當，足認為得為本案之證據，是依刑事訴訟法第
    159條之5之規定，均有證據能力。
二、又呼氣中酒精濃度測試表係被告對機器吐氣後，由機器檢測
    後所列印出來之「數據」，非屬供述證據；卷附事故現場照
    片，乃員警以相機機器之功能作用，攝錄事故現場之實物形
    貌所形成之圖像，不含有人類意思表達之供述要素，所拍攝
    內容現實情狀之一致性，係透過機械原理加以還原，並無人
    對現實情形之記憶、知覺經常可能發生之誤差（如知覺之主
    觀性及記憶隨時間推移而發生變化、遺忘等），亦非供述證
    據（最高法院97年度臺上字第3854號判決要旨參照），自無
    傳聞法則適用，且與本案犯罪事實具有關聯性，經查又無違
    法取得或其他不得作為證據之事由，依法自得作為證據，而
    有證據能力。
貳、有關於實體認定部分：
一、訊據被告固坦承於飲酒後，在上開時地騎乘機車衝撞證人李
    東駿所停放之車牌號碼SP-493 8號自用小客車，及以呼氣式
    酒精測試器測試後測得呼氣酒精濃度達0.61mg/l等情，然矢
    口否認其有何違背安全駕駛之犯行，辯稱：伊當時沒有酒醉
    ，是因為車禍撞到頭部才頭暈，車禍的發生也不是因為酒醉
    ，而是要移動車子不小心轉錯車道撞到證人李東駿的車輛。
    當時伊有主動要求員警幫伊做酒後生理協調平衡檢測，但員
    警都置之不理。伊應未達不能安全駕駛之情形云云。
二、經查，被告確有於100年4月27日晚間21時許，在高雄市○○
    區○○街社區主委住處飲用高梁酒後，於當日晚間23時30分
    許，酒後騎乘車牌號碼HR3- 032號普通重型機車，沿高雄市
    ○○區○○街由北往南方向行駛，行經該路203 號前時，不
    慎撞上李東駿停放在該處之車牌號碼SP-4938 號自用小客車
    ，為警據報至現場處理，並測試被告呼氣之酒精濃度為每公
    升0.61毫克等情，業據被告於偵審中供承不諱，復有酒精測
    定紀錄表、高雄市政府警察局舉發違反道路交通管理事件通
    知單附卷可稽。被告於飲酒後為警測得呼氣酒精濃度達0.61
    mg/l，超過規定之參考標準0.55mg/l仍騎駛車輛之事實堪認
    屬實。
三、被告雖稱車禍當時並未酒醉，且有要求員警為伊做酒後生理
    協調平衡檢測，但員警都置之不理，不能僅以酒測值超過0.
    55就認為不能安全駕駛云云，惟查：
（一）刑法第185條之3公共危險罪係規定：服用毒品、麻醉藥品
      、酒類或其他相類之物，不能安全駕駛動力交通工具而駕
      駛者，處1年以下有期徒刑、拘役或3萬元以下罰金。該條
      立法理由明指：為維護交通安全，增設服用酒類或其他相
      類之物過量，致意識模糊駕駛交通工具之處罰規定，以防
      止交通事故之發生。是該條條文既以「不能安全駕駛動力
      交通工具而駕駛者」為構成要件，即應由法院於審判時以
      行為人查獲駕駛動力交通工具當時之主觀意識狀態及客觀
      駕駛情形具體認定之，並非僅以被告酒精測試值為定罪之
      唯一依據。警察機關於取締酒後駕駛時，通常固以呼氣後
      酒精濃度數值之高低，作為判斷能否安全駕駛之參考，但
      該酒測數值之高低，僅是證明能否安全駕駛之證據方法之
      一，並非絕對且唯一之證據，更與該罪為抽象危險犯或具
      體危險犯，分屬不同之兩事。易言之，倘酒測數值低於參
      考值（每公升0.55毫克），但依其他證據足以證明不能安
      全駕駛者，仍應成立本罪，反之則否。審理事實之法院，
      自應綜合全部卷證資料，以為判斷之依據，不能單憑酒測
      數值，作為唯一之認定標準（最高法院98年度臺非字第15
      號判決意旨參照）。次按目前行政機關所採取締酒後駕車
      之參考標準，係依法務部於88年5月10日邀集司法院刑事
      廳、交通部、行政院衛生署、內政部警政署及中央警察大
      學等機關開會，所為凡呼氣酒精濃度逾每公升含0.55毫克
      時，即屬不能安全駕駛之決議。上開會議決議本身固僅屬
      檢警取締酒後駕車之參考，尚無拘束法院之效力，惟以上
      開會議決議所採之標準，係參考美國、德國及日本等國家
      所進行之酒精濃度與精神狀態之測試實驗，亦即各項實驗
      均發現凡呼氣中酒精濃度達每公升0.55毫克時，就人之生
      理方面，已產生視覺反應遲鈍、影像不能集中、同時不能
      看清前方路況及車旁照後鏡等狀況，及駕駛能力已受有影
      響、肇事率已為一般人正常人之10倍之事實。本件被告為
      警攔檢測得其呼氣酒精濃度達每公升0.61毫克，已逾上述
      不能安全駕駛之參考標準，參以證人即承辦員警吳學政於
      本院審理時證述：在訊問過程中，被告一直重複陳述「我
      有喝酒但是我沒有酒醉」及其他的話；我們訊問被告的問
      題，被告一直重複陳述回答。被告也沒有主動要求做酒後
      生理平衡檢測等語（見本院交簡上字卷第51頁）；證人即
      警員陳俊良於本院審理時證述：被告撞到的車是逆向停車
      、車上無人，被告沒有要求主動做酒後呼氣濃度測試及酒
      後生理平衡檢測等語，我們交通隊有依據職權主動酒測，
      酒後生理平衡檢測則不是我們做的。在醫院和被告接觸時
      ，被告的應對已經出現反覆狀況，可以明顯看出被告已經
      酒醉了等語（見本院交簡上字卷第52頁至背面），亦足徵
      被告反應及行車操控能力確已因飲酒受有影響。被告確因
      飲酒而達不能安全駕駛動力交通工具之程度，至為明確。
（二）被告復以：伊頭暈和意識不清係因臉部和頭部嚴重受創所
      致，而非酒醉等語置辯。惟被告已於本院審理中供稱：「
      當時幫我救治的醫生也說我當時很清醒」（見本院簡上卷
      第22頁），證人吳學政亦證稱：「醫生有說被告是酒醉，
      不是意識不清醒，回去睡覺，睡醒了就好了」。且參以證
      人吳學政警員依法執行公務，與被告毫不相識，自無怨隙
      可言，衡情，當無故意設詞攀誣，或虛構違規事實，以陷
      害被告之理。職是之故，證人吳學政、陳俊良所為證言，
      應可採信。是以現有證據，難認被告於事發後確有因臉部
      創傷而致意識不清之事實，被告此部分辯詞即無可採。
（三）至於員警當時未對被告實施酒後生理協調平衡檢測乙節，
      固據證人即警員陳俊良、吳學政於本院證述在卷（見本院
      交簡上字卷第50頁背面、第52頁），惟酒後駕車生理協調
      平衡檢測項目，僅於受測者酒精濃度未達每公升0.55毫克
      時，用以輔助認定受測者是否已達「不能安全駕駛動力交
      通工具」狀態。核之前開說明，已足證其於駕車之始及車
      禍當時均因飲酒而達不能安全駕駛之狀態甚明，無待警方
      再行制作酒後生理協調平衡檢測紀錄。被告此部分辯詞，
      尚非可採。又證人陳俊良雖證稱SP-4938 號自小客車為逆
      向停車等語（見本卷交簡上卷第52頁），惟依道路交通事
      故現場圖所示，該車與被告原本要轉彎進入之地下停車場
      相距約10公尺，且在不同方向，尚不致阻礙或影響被告原
      應行駛之路線（見警卷第7 頁），而在天候晴、夜間有照
      明、柏油路面乾燥無缺陷、無障礙物、視距良好的情形（
      見警卷第8頁，道路交通事故調查報告表(一) ），被告竟
      騎車自撞停放於路旁之前開車輛受傷，益徵其騎車時確已
      達不能安全駕駛之程度無疑。是其所辯前詞，乃非可採。
      從而，本件罪證明確，被告犯行堪以認定。
四、原審以被告所為，係犯刑法第185條之3之不能安全駕駛動力
    交通工具罪。並審酌被告於飲用高梁酒後，猶貿然騎乘機車
    行駛於一般道路因而肇事等犯罪之動機、目的及手段，且呼
    氣酒精濃度達每公升0.61毫克，危害公共安全甚鉅，惟考量
    其前並無違反公共危險之刑事前科，此品行資料有臺灣高等
    法院被告前案紀錄表1 份在卷可考，兼衡其犯後坦承犯罪，
    與被害人李東駿達成和解，有和解書1 份（見偵卷第14頁）
    在卷可按，態度尚好，及其警詢稱大學畢業之智識程度、家
    境小康，於偵查中自承於99年8 月間起罹有憂鬱症、焦慮症
    而長期服用藥物治療中，有高雄榮民總醫院診斷證明書、國
    軍高雄總醫院附設民眾診療服務處診斷證明書各2 紙及領藥
    處方說明單4 紙等上開被告個人具體之行為人責任基礎之一
    切情狀，量處罰金新臺幣55,000元，並諭知易服勞役之折算
    標準。經核認事用法並無違誤，量刑亦稱妥適。被告猶執前
    詞上訴，否認犯罪，指摘原判決不當，核無理由，應予駁回
    。被告雖請求為緩刑之宣告云云，惟原審已從輕量處罰金之
    刑，且被告於本院審理時復否認犯行，犯後態度不佳，未見
    悔悟，顯見其法治觀念不足，自有科以刑罰，以矯正其偏差
    法治觀念之必要，因認本件不宜宣告緩刑，附此敘明。
據上論斷，應依刑事訴訟法第455條之1第1項、第3項、第368 條
，判決如主文。
本案經檢察官錢義達到庭執行職務。
中    華    民    國   100    年    9     月    27    日
                  刑事第七庭    審判長法  官  陳  箐
                                      法  官  吳佳穎
                                      法  官  曾建豪
以上正本證明與原本無異。
不得上訴。
中    華    民    國   100    年    9     月    27    日
                                      書記官  秦富潔